【裁判字號】    99,台上,1889
【裁判日期】    990331
【裁判案由】    違反毒品危害防制條例
【裁判全文】
最高法院刑事判決            九十九年度台上字第一八八九號
上  訴  人  台灣高等法院檢察署檢察官
上  訴  人
即  被  告  甲○○
選任辯護人  袁健峰律師
            陽文瑜律師
被      告  乙○○
上列上訴人等因被告等違反毒品危害防制條例案件，不服台灣高
等法院中華民國九十八年十二月二十九日第二審更審判決（九十
八年度重上更(一)字第一五０號，起訴案號：台灣桃園地方法院檢
察署九十二年度偵字第一五二０六號），提起上訴，本院判決如
下：
    主  文
原判決關於甲○○及乙○○持有第二級毒品部分均撤銷，發回台
灣高等法院。
    理  由
本件原判決認定：(一)、上訴人即被告甲○○於民國九十一年十一
月十九日某時，在台北市某處，基於不詳原因以新台幣（下同）
十二萬元向綽號「馬伯」之人購入如原判決附表一所示第二級毒
品MDA 後，於同年月二十日凌晨某時，基於營利意圖，以其所使
用之0000000000號電話撥打被告乙○○電話詢問是否要貨，因斯
時乙○○已為警搜索其桃園縣中壢市○○○街四十三之三號五樓
，乙○○乃虛與應和表明現在有事，即掛斷電話，警員得知甲○
○有意交易毒品，乃告知乙○○供出毒品來源依法得減輕其刑，
乙○○即撥打電話予甲○○請其送貨，同日凌晨一時三十分，甲
○○旋攜帶該毒品至乙○○住處，尚未交付毒品，即為埋伏之警
員查獲扣案。(二)、乙○○於九十一年五、六月間為供己施用而購
入持有原判決附表二、三所示MDA、MDMA、大麻、K他命毒品，亦
為警搜索查獲等情。因而撤銷第一審關於甲○○及乙○○持有第
二級毒品部分之科刑判決，改判論處甲○○販賣第二級毒品，未
遂罪刑，及乙○○持有第二級毒品罪刑。固非無見。
惟查：(一)、甲○○於警詢先供述其幫「馬伯」送原判決附表一之
搖頭丸給「水哥」（即乙○○）後，又供述該批搖頭丸係其向「
馬伯」買入後送去給「水哥」等語（見偵字第一五二０六號卷第
六頁背面、第七頁）。如果無訛，後者與甲○○於審判中所述該
批搖頭丸係其向「馬伯」買入再帶至乙○○處而被查獲等情，並
無不符。原判決未予審酌，遽認甲○○上揭警詢與審判中陳述不
符，依刑事訴訟法第一百五十九條之二規定論述其警詢陳述不具
證據能力，即非適法。(二)、刑事訴訟法第一百五十九條之二規定
被告以外之人於檢察事務官、司法警察官或司法警察調查中所為
之陳述，與審判中不符時，其先前之陳述具有較可信之特別情況
，且為證明犯罪事實存否所必要者，得為證據。所謂調查之陳述
與審判中不符，指被告以外之人就待證事實之基本陳述前後不符
而言。原判決認乙○○警詢陳述其向甲○○購買MDMA之價格，與
法務部調查局函復九十一年下半年每顆MDMA之市價不符，認係乙
○○警詢陳述與審判陳述不符，即與上揭規定情形不同，遽依刑
事訴訟法第一百五十九條第二項規定為比較，將乙○○之警詢陳
述排除，亦有可議。(三)、審理事實之法院，應綜合調查所得之一
切直接、間接證據，本於職權定其取捨，依自由心證而為事實之
判斷，且此項自由判斷職權之運用，應受客觀存在之經驗法則與
論理法則之支配，非可自由任意為之，否則即不合於證據法則。
原判決認定甲○○基於「不詳原因」以十二萬元向「馬伯」購入
大量MDA，翌日凌晨即打電話給乙○○詢問是否要買MDA等情，如
果非虛，既以「不詳原因」販入，似不能排除以營利犯意販入之
可能。且依卷內證據資料觀之，甲○○之尿液經檢驗結果無毒品
反應（見偵字第二二四七一號卷第一四四至一四七頁），則其於
九十一年十一月十九日購入非供自己施用且品牌多樣之大量毒品
，翌日凌晨即主動打電話給乙○○推銷該毒品，能否謂非以營利
意思販入？非無研酌之餘地。卷查九十一年十一月二十日似由行
政院海岸巡防署台北機動查緝隊（下稱查緝隊）倪志平等九人，
與內政部警政署刑事警察局偵九隊王詔科等四人，一起在乙○○
居住之桃園縣中壢市○○○街四十三之三號五樓執行搜索，並就
搜扣乙○○、甲○○、梁榮芳、蔡林君所有之物分別製作搜索扣
押證明筆錄，由各物所有人在其上簽名確認（見偵字第二二四七
一號卷第一０一至一０七頁）。其中扣案分裝罐、分裝袋、帳冊
等物與原判決附表二之大量毒品，搜索扣押證明筆錄載明係乙○
○所有，且由乙○○簽名（見同上偵卷第一０二、一０六頁）。
如果非虛，證人即警員王詔科固證稱該分裝罐、分裝袋、帳冊非
其所查扣，原審如認該物是否乙○○所有尚有存疑，即應傳喚當
日參與搜索之其他人員予以究明，並調查帳冊所載內容與販賣毒
品有無關聯、是否乙○○之筆跡等，乃原審竟未為必要調查，逕
採乙○○之辯解，認分裝罐、分裝袋、帳冊等物係在地下停車場
查獲，非乙○○所有，與本件無關聯性，不具證據能力（見原判
決第八頁第二十行以下、第十七頁倒數第一行至十八頁），因而
推論除乙○○於警詢自白販賣毒品外，無其他證據足以補強自白
與事實相符，其取捨證據之職權行使，難認合於證據法則，並有
應於審判期日調查之證據，未予調查之違法。上訴意旨，執以指
摘原判決不當，非無理由，應認原判決關於甲○○及乙○○持有
第二級毒品部分仍有撤銷發回更審之原因。原判決不另諭知被告
二人販賣第二級毒品無罪部分，基於審判不可分原則，皆應併予
發回。
據上論結，應依刑事訴訟法第三百九十七條、第四百零一條，判
決如主文。
中    華    民    國  九十九  年    三    月  三十一  日
                      最高法院刑事第十三庭
                          審判長法官  賴  忠  星
                                法官  呂  丹  玉
                                法官  吳      燦
                                法官  蔡  名  曜
                                法官  葉  麗  霞
本件正本證明與原本無異
                                      書  記  官
中    華    民    國  九十九  年    四    月    七    日
                                                      v

司法院資訊處製作；財團法人民間司法改革基金會備份。
